臺灣高等法院臺中分院民事裁定　九十一年度再字第二號
　　再審聲請人　甲○○
　　再審相對人　臺灣省政府
　　法定代理人　乙○○
右當事人間請求停止執行事件，聲請人對於中華民國九十年十一月十三日本院確定裁
定（九十年度再字第三十一號裁定），聲請再審，本院裁定如左：
      主    文
聲請駁回。
聲請程序費用由聲請人負擔。
      理    由
一、聲請人聲請再審理由略稱：本院九十年度再字第三十一號裁定駁回再審聲請人之
    聲請再審，係以再審聲請人未明確表明再審理由，聲請為不合法，惟查聲請人聲
    請再審時已依民事訴訟法之規定表明再審理由：(一)適用法規顯有錯誤：聲請人於
    本院八十九年度上易字第三九二號執行異議之訴，本院以聲請人無正當理由，遲
    誤二次言詞辯論為由，依民事訴訟法第一百九十一條規定，視為撤回上訴且已告
    確定，自不得依強制執刑法第十八條第二項規定，聲請停止執行，據以駁回聲請
    人再審之聲請。惟查，聲請人旋即聲請回復原狀，陳明本院將本案視為撤回不當
    之理由。因此，本院駁回再審之聲請，顯有適用法規錯誤之違法。(二)理由與主文
    矛盾：因本院裁定內容，依法不應適用民事訴訟法第一百九十一條之規定，因而
    本院不得為抗告駁回之裁定，故本院裁定自有理由與主文矛盾之違法。(三)相對人
    於執行異議之訴訟事件，有犯刑事上應處罰之罪，且裁定基礎之證物係偽造：按
    本件當事人應為「臺灣省」，竟列「臺灣省政府」為當事人，顯有犯刑事上之登
    載不實之罪嫌；又本件所有權人為「臺灣省」，而本件係以「臺灣省政府之代理
    人」為之，故有未經合法代理之違法。(四)發現未經斟酌之證物：有土地登記謄本
    、本院及原審法院關於本案之卷證可稽，為其聲請再審理由云云。
二、按提起再審之訴，應依民事訴訟法第五百零一條第一項第四款表明再審理由，及
    關於再審理由並遵守不變期間之證據，此為必須具備之程式。所謂表明再審理由
    ，必須指明確定判決有如何合於法定再審事由之具體情事始為相當，倘僅泛言有
    何條款之再審事由，而無具體情事者，仍難謂已合法表明再審事由。既未合法表
    明再審事由，即為無再審之事由，性質上無庸命其補正（最高法院六十一年臺再
    字第一三七號判例參照）。又聲請再審，係準用再審之訴之規定，民事訴訟法第
    五百零七條定有明文，故依同法第五百零一條第一項第四款規定，必有再審之理
    由，且依法表明者，始得聲請再審，否則，其聲請再審為不合法（最高法院六十
    年臺抗字第六八八號判例參照）。次按，強制執行程序開始後，除法律另有規定
    外，不停止執行。有回復原狀之聲請，或提起再審或異議之訴，或對於和解為繼
    續審判之請求，或提起宣告調解無效之訴、撤銷調解之訴，或對於許可強制執行
    之裁定提起抗告時，法院因必要情形或依聲請定相當並確實之擔保，得為停止強
    制執行之裁定，強制執行法第十八條定有明文。再按，當事人或代理人，因天災
    或其他不應歸責於己之事由，遲誤不變期間者，於其原因消滅後十日內；如該不
    變期間少於十日者，於相等之日數內，得聲請回復原狀。因遲誤上訴或抗告期間
    而聲請回復原狀者，應以書狀向為裁判之原法院為之；遲誤其他期間者，向管轄
    該期間內應為之訴訟行為之法院為之。遲誤期間之原因及其消滅時期，應於書狀
    內表明並釋明之。聲請回復原狀，應同時補行期間內應為之訴訟行為。當事人兩
    造遲誤言詞辯論期日者，除別有規定外，視為合意停止訴訟程序。但法院於認為
    必要時，得依職權續行訴訟，如無正當理由，兩造仍遲誤不到者，視為撤回其訴
    或上訴，民事訴訟法第一百六十四條第一項、第一百六十五條及第一百九十一條
    分別定有明文。查本件聲請人對於原審法院八十八年度民執寅字第一一一八五號
    執行事件聲請停止執行，係以伊已對上述執行事件，提起債務人異議之訴，因而
    聲請法院准供擔保或因必要情形，而為停此強制執行之裁定。惟查，聲請人所提
    上開債務人異議之訴，經本院訂於民國（下同）九十年四月二十四日進行言詞辯
    論，惟聲請人遲誤該言詞辯論期日，相對人則拒絕辯論，揆諸前開說明，視為合
    意停止訴訟程序。本院認為有進行訴訟程序之必要，依職權再訂於九十年七月十
    七日為言詞辯論期日，聲請人仍無正當理由而不到場，依民事訴訟法第一百九十
    一條規定，視為聲請人已撤回上訴而告確定。亦即，聲請人所提上述債務人異議
    之訴事件，依法院判決內容，聲請人異議之訴為無理由，且已確定。聲請人所提
    債務人異議之訴既受敗訴判決且已確定，自不得排除上述強制執行事件之執行。
    從而，本院九十年抗字第二四一號確定裁定駁回其停止強制執行之聲請，於法並
    無不合，本件再審聲請人係以本院九十年抗字第二四一號確定裁定駁回其停止強
    制執行之聲請，有再審之理由而聲請再審，本院以九十年度再字第三十一號裁定
    駁回其再審之聲請，理由略以：原確定裁定駁回其停止強制執行之聲請，於法並
    無不合，再審之理由泛言其理由與主文顯有矛盾，而無陳述具體事實，與聲請再
    審之規定不合，而再審聲請人對本院以九十年度再字第三十一號裁定不服，復聲
    請再審，依前開說明，聲請人亦未就本院以九十年度再字第三十一號裁定如何適
　　用法規顯有錯誤；理由與主文如何矛盾；並就附卷之土地登記謄本、本院及原審
　　法院關於本案之有關卷證說明係屬發現未經斟酌之證物而聲請再審，況聲請人所
　　述各節，本院前審已一一說明駁回聲請再審之理由，再審聲請人復以同一理由聲
　　請再審，尚難認為已合法表明再審理由，至於再審聲請人所謂相對人為「臺灣省
　　」，竟列「臺灣省政府」為當事人，惟查本件相對人應為「臺灣省政府」，此有
　　土地登記簿謄本附卷可查，是聲請人主張本件相對人應為「臺灣省」為其聲請再
　　審理由，不能認為有理由，依前開說明，聲請人聲請再審未表明再審理由，亦即
　　未指明確定裁定有如何合於法定再審事由之具體情事，僅泛言有何條款之再審事
　　由，而無陳述具體情事，自難謂已合法表明再審事由，其既未合法表明再審事由
　　，即為無再審之事由，是本件聲請再審為無理由，應予駁回。又聲請人雖聲請回
　　復原狀，惟僅陳明本院將本案視為撤回不當之理由，尚非符合回復原狀之要件，
　　自不得認為有回復原狀之聲請，且與是否得聲請再審無關，附此說明。
四、依民事訴訟法第五百零七條、第五百零二條第一項、第九十五條、第七十八條，
    裁定如主文。
中　　　華　　　民　　　國　　九十一　　年　　　七　　　月　　　八　　　日
~B1民事第二庭審判長法　官　童有德
~B2　　　　　　　　法　官　蔡秉宸
~B3　　　　　　　　法　官　黃永泉
右為正本係照原本作成。
不得抗告。
~B 　 　　　　　　書記官　林玉惠
中　　　華　　　民　　　國　　九十一　　年　　　七　　　月　　　十　　　日
                                                                        Ｈ
